臺灣高等法院刑事裁定
109年度毒抗字第126號
抗  告  人  陳勳逸



上列抗告人因違反毒品危害防制條例案件，經檢察官聲請送觀察
、勒戒，不服臺灣新北地方法院中華民國109年6月16日裁定（10
9年度毒聲字第198號），提起抗告，本院裁定如下：
    主  文
抗告駁回。                                             
    理  由
一、抗告意旨略以：被告否認施用第二級毒品，於偵查中主張受
    警不正訊問而自白，被告自白係因遭警逮捕後，在警局期間
    遭多名員警毆打，其後在救護車上遭施打不名藥劑，到雙和
    醫院住院期間，仍遭警以手銬腳鐐銬住手腳直至出院，期間
    長達2至3日，被告身心俱疲，心生畏懼，不得已答應警方要
    求而虛偽坦承施用。於民國109年1月12日製作警詢筆錄時，
    當時警方一再以不認罪，將會被限制出境，若認罪，刑責可
    以減輕，且承諾被告無須交保金，因被告預計3天後要出國
    ，非常害怕受影響，在警威脅利誘之情況下，違反自白任意
    性才會認罪，原裁定為調查被告受不正訊問之情，而有應調
    查而未調查之違誤。又被告在送上救護車上，曾遭施打不名
    藥劑，此部分原裁定未詳查，排除上開可能性。則原裁定有
    上開違誤之處，應予撤銷，並調閱本案全部警詢之錄音錄影
    、109年1月9日晚間9時許至同年月10日凌晨3時許之間設置
    於景安派出所內外全部監視器影像、救護車內車廂之監視器
    影像及被告於雙和醫院急診接受治療之監視器影像。
二、檢察官聲請意旨略以：被告甲○○基於施用第二級毒品之犯意
    ，於109年1月12日下午9時25分許經警採尿回溯96小時內知
    某時，在不詳地點，以不詳方式施用第二級毒品甲基安非他
    命1次。嗣於109年1月9日下午9時41分許，在新北市中和區
    捷運路與南山路，因形跡可疑為警盤查，復因被告胡言亂語
    ，無法查證其身分，遂為警帶同返回派出所，後被告否認身
    旁之黑色手提包為其所有，員警未查得該黑色手提包為何人
    所有，故檢查手提包內有無可資辨識之身分證件，於內查得
    被告之國民身分證，並發現且扣得第二級毒品甲基安非他命
    1包 （淨重0.3787公克，驗於淨重0.3772公克）及吸食器1
    組，後徵得其同意採集其尿液送驗後，檢驗結果呈安非他命
    類陽性反應，爰依毒品危害防制條例第20條第1項及觀察勒
    戒處分執行條例第3條第l項規定，聲請裁定將被告送勒戒處
    所觀察、勒戒等語。
三、被告行為後，毒品危害防制條例於109年1月15日修正，自10
    9年7月15日起施行，修正後第20條第1項規定未修正，第3 
    項修正後規定將觀察、勒戒或強制戒治執行完畢釋放後，再
    犯第10條之施用毒品罪應再予觀察、勒戒之期間，由「5年
    後」修改為「3年後」，惟被告初犯本件施用毒品案件，有
    本院被告前案紀錄表在卷可佐，不論依修正前、後之規定，
    均應觀察、勒戒，而無有利或不利之情，不生新舊法比較之
    問題，應依一般法律適用原則，適用裁判時法，檢察官就被
    告本件施用毒品犯行聲請觀察勒戒，並無不合，先予敘明。
四、按犯毒品危害防制條例第10條之罪者，檢察官應聲請法院裁
    定，或少年法院（地方法院少年法庭）應先裁定，令被告或
    少年入勒戒處所觀察、勒戒，其期間不得逾2 月，毒品危害
    防制條例第20條第1 項定有明文。前開觀察勒戒之規定，乃
    導入一療程觀念，針對受處分人將來之危險所為預防、矯治
    措施之保安處分，目的係在戒除行為人施用毒品身癮及心癮
    之措施，以達教化與治療之目的，其立法意旨在幫助施用毒
    品者戒毒，性質非屬懲戒行為人。另按所謂戒癮治療計畫（
    即美沙酮替代療法），係法務部基於防制毒品危害之刑事政
    策與毒品危害防制條例第24條鑑於對於若干施用毒品者若僅
    施以徒刑不足以斷絕毒癮之規範本旨，乃令檢察機關與行政
    院衛生署合作，由檢察官審酌個案情形，援引毒品危害防制
    條例第24條，改以緩起訴處分方式轉介毒品施用者前往醫療
    院所治療。惟是否給予被告為附命完成戒癮治療之緩起訴處
    分，事屬檢察官之職權，除有違法或明顯濫權之情事外，非
    法院所得實質審查。　
五、經查：
  ㈠本件抗告人即被告甲○○於109年1月12日下午9時25分許在新北
    市政府警察局中和分局景安派出所經警採尿送驗，以酵素免
    疫分析法檢驗及氣相層析質譜儀法確認檢驗結果，呈安非他
    命、甲基安非他命陽性反應，有勘察採證同意書、新北市政
    府警察局受採集尿液檢體人姓名及檢體編號對照表、台灣檢
    驗科技股份有限公司濫用藥物實驗室-台北109年2月4日濫用
    藥物檢驗報告各1件在卷可稽（見毒偵卷第26、27、56頁）
    。
　㈡按尿液初步檢驗係採用免疫學分析法，由於該分析法對結構
    類似之成分，亦可能產生反應，故初步檢驗呈陽性反應者，
    需採用另一種不同分析原理之檢驗方法進行確認，經行政院
    衛生署認可之檢驗機構則採用氣象層析質譜儀（GC/ MS）分
    析法，以氣象層析質譜儀分析法進行確認者，均不致產生偽
    陽性反應，此據行政院衛生署管制藥品管理局92年6 月20日
    管檢字第0920004713號函可憑，足見上揭台灣檢驗科技股份
    有限公司所使用之檢驗方法已可完全排除毒品偽陽性之干擾
    ，其檢驗結果堪以採信；又甲基安非他命經口服投與後，約
    70％於24小時內自尿中排出，約90％於96小時內自尿中排出，
    而由於目前國內尿液中甲基安非他命之檢驗，僅為鑑定是否
    呈陽性反應，尚未定其含量，且甲基安非他命成分之檢出，
    與其投與方式、投與量、個人體質、採尿時間與檢測之精密
    度等諸多因素有關，因此僅憑尿液中呈安非他命陽性反應，
    並無法確實推算吸食時間距採集時間之長短，惟依上述資料
    推斷，最長可能不會超過4 日，此據行政院衛生署藥物食品
    檢驗局81年2月8日（81）藥檢壹字第001156號函文函釋甚明
    。被告上開所採尿液送驗結果確有甲基安非他命陽性反應，
    且檢驗之安非他命濃度達509NG/ML、甲基安非他命濃度達14
    99NG/ML，均遠高於閾值500NG/ML（見毒偵卷第56頁），足
    認被告於109年1月12日下午9時25分許為警採尿往前回溯96
    小時內在不詳地點，以不詳方式施用施用第二級毒品甲基安
    非他命1 次乙節，確屬事實，可以認定。
　㈢另被告辯稱其於警察局時受不正訊問、遭警毆打，為脫身始
    配合員警自白施用毒品云云，惟：
　1.被告於109年1月10日0時54分之第一次警詢筆錄時，拒絕回
    答，且請求律師到場而未製作筆錄，嗣於109年1月12日21時
    31分許製作第二次警詢筆錄始坦承施用毒品，且係出於自由
    意識陳述（見毒偵卷第8至10頁），於109年1月13日0時30分
    許製作第三次警詢筆錄同樣表示係出於自由意識陳述，有各
    次筆錄在卷可稽（見毒偵卷第6至12頁），並於109年1月13
    日上午11時34分許隨即解送臺灣新北地方檢察署，經該署檢
    察官於同日下午12時8分許訊問時被告對於警方執行逮捕的
    程序沒意見，對於案發時坦承是情緒不穩而非意識不清，且
    在警局時採尿為其所親自排放、封緘，對採尿過程亦無意見
    ，並坦承「於109年1月9日晚間8、9時許在(新北市)中和區
    和平街76巷內阿勝住處以點火燒烤吸食煙霧方式施用(甲基)
    安非他命」等情，但均未見被告於檢察官訊問時當庭表示遭
    警刑求之事，有該訊問筆錄在卷可佐（見毒偵卷第42、43頁
    ）。
　2.被告歷次製作警詢筆錄之過程，經臺灣新北地方檢察署檢察
    事務官勘驗結果為：「⑴4個檔案均未見警員有毆打被告甲○○
    。⑵被告情緒不穩，大吼大叫。⑶警員與被告全程一問一答，
    被告意識清楚，身體未受拘束，且有翹腳及察看手機之行為
    ，亦有反問警員相關問題之舉動，並未曾提及遭受毆打，對
    話內容予調查筆錄內容大致相符。」等語，有勘驗筆錄在卷
    可稽（見毒偵卷第94頁）。
　3.依上開被告各次之警詢筆錄、檢察官訊問筆錄及上開勘驗筆
　  錄之內容，足認被告於本案為警查獲後，確有情緒不穩，但
    於製作警詢筆錄時係出於自由意志，且同意警方對其採尿，
    則本案採尿程序確係基於被告之任意性同意並自行排尿，要
    非出於警察之強制處分甚明。抗告意旨認警察有不正訊問之
    情形，顯係事後卸責之詞，要無可採。
　4.至於被告是否在製作警詢筆錄之前、救護車上遭警毆打、施
    打不名藥物乙節，與其製作筆錄時出於自由意識，要屬二事
    ，且被告於偵查陳稱已對對其不正訊問之員警提出告訴（見
    毒偵卷第93頁），則非本件聲請對被告送觀察、勒戒裁定所
    應審究之事，附此說明。　　
  ㈣本院審核上開卷證資料，認原審依檢察官之聲請，裁定抗告
    人施用第二級毒品，應送勒戒處所觀察、勒戒，經核並無不
    合。抗告人並未提出任何證據證明其係於犯罪未發覺前，已
    自動向行政院衛生署指定之醫療機構請求治療，自無毒品危
    害防制條例第21條第1 項規定適用之餘地。又毒品危害防制
    條例第24條規定，檢察官是否給予被告為附命完成戒癮治療
    之緩起訴處分，屬檢察官之職權，是本件檢察官未依毒品危
    害防制條例第24條，改以緩起訴處分方式轉介毒品施用者前
    往醫療院所治療即「檢察官依職權給予被告為附命完成戒癮
    治療之緩起訴處分」，此非本院所得審酌之事項。本件檢察
    官既未為附命完成戒癮治療之緩起訴處分，被告請求給予自
    新機會為由，請求改以其他處分等情，並非可免除觀察、勒
    戒之法定事由，於法自屬無據。本件抗告為無理由，應予駁
    回。　　　　　
據上論斷，應依刑事訴訟法第412 條，裁定如主文。
中　　華　　民　　國　　109 　年　　7 　　月　　24  　日
　　　　　　　　　刑事第十七庭  審判長法　官  鄭水銓
　　　　　　　　　　　　　　　　　　  法　官  鍾雅蘭
　　　　　　　　　　　　　　　　　　  法　官  黃雅芬
以上正本證明與原本無異。
不得再抗告。
                                      書記官  鄭雅云
中　　華　　民　　國　　109 　年　　7 　　月　　27　　日